【裁判字號】    89,自緝,403
【裁判日期】    890814
【裁判案由】    詐欺
【裁判全文】
臺灣臺中地方法院刑事判決                        八十九年度自緝字第四Ｏ三號
    自  訴  人  乙○○
    被      告  丙○○
右列被告因詐欺案件，經自訴人提起自訴，本院判決如左：
    主      文
丙○○無罪。
    理      由
一、自訴意旨略以：被告丙○○於民國八十六年三月間，意圖為自己不法之所有，持
    其所簽發以華僑銀行台中分行為付款人、票號0000000號、面額新台幣（
    下同）二十萬元、發票日為八十六年五月十五日之支票一張，及持名片一張，向
    自訴人乙○○（已於八十八年一月十八日死亡）詐稱：「我經營名家音響有限公
    司、雅士餐廳股份有限公司，且為台中市電器公會理事，因生意上需現金週轉，
    信用一向良好，且該支票有其胞弟廖述森蓋章背書，以為連帶保證，絕無問題」
    云云，使自訴人乙○○陷於錯誤而交付現款給被告丙○○，未料該支票屆期經提
    示竟未獲兌現，且經自訴人乙○○依法向被告丙○○及廖述森請求給付票款之訴
    時，經廖述森在法院否認有在該支票上背書，被告丙○○自知理虧，不敢到庭，
    經自訴人乙○○查訪得知名家音響等公司均非被告丙○○之名義經營，且被告丙
    ○○並無任何財產，至此始知被告丙○○自始即存心詐欺，因認被告丙○○涉有
    刑法第三百三十九條第一項之詐欺取財罪嫌云云。
二、按犯罪事實應依證據認定之，無證據不得推定其犯罪事實，又不能證明被告犯罪
    者，應為無罪判決之諭知，刑事訴訟法第一百五十四條、第三百零一條第一項定
    有明文。又認定不利於被告之證據須依積極證據，苟積極證據不足為不利於被告
    事實之認定時，即應為有利被告之認定，更不必有何有利之證據，最高法院三十
    年上字第八一六號判例可資參照。
三、自訴人乙○○認被告丙○○涉有詐欺取財罪行，無非以被告持支票及名片向其調
    借現款，嗣經提示支票則遭退票，經其查訪被告所交付名片上所印之商家行號均
    非被告之名義經營為其主要論據。訊據被告固坦承有持上開支票向自訴人調借二
    十萬元之事實，惟堅決否認有何詐欺之犯行，辯稱：伊與乙○○係認識三十多年
    的朋友，一起合夥作生意，是開支票向乙○○調借現款，有付利息，且日後有還
    四萬元，借錢時伊係經營名家電器行，乙○○提出之名片是借錢之前就拿給他的
    ，後來其公司搬遷，乙○○才無法找到伊，伊會分期償還借款，伊並非詐欺等語
    。經查：被告於八十六年三月間，持其所簽發票號0000000號、面額二十
    萬元、發票日為八十六年五月十五日及付款人為華僑商業銀行台中分行之支票一
    張，向自訴人借款二十萬元，該支票屆期提示卻遭退票之事實，業據被告自白屬
    實，復有支票及退票理由單影本各一份、存證信函一份、本院八十六年度中簡字
    第一五一六號民事判決及確定證明書影本一份在卷可稽。惟按刑法上詐欺取財罪
    之成立，以行為人有為自己或第三人不法所有之意圖，施用詐術使人陷於錯誤而
    交付財物為其要件，依卷附被告名片上雖載有「名家音響有限公司、雅仕餐廳股
    份有限公司、台中市電器公會十九屆理事」之頭銜，自訴人雖指訴被告係在向其
    借款時提出該名片向其訛稱，惟被告否認之，且復無其他積極之證據足以證明被
    告係提出該名片訛稱自訴人，況被告確曾經營名家電器行，此有營利事業登記證
    影本一份及台中市電器商業同業公會會員變更申請書影本份附卷可按，是該張名
    片尚難供作不利於被告認定之證據。復以自訴人之子甲○○於本院審理時亦稱：
    「（被告之前是否有向你父親借錢？）他們認識很久，這二、三年我才知道被告
    有向我父親借錢，但有部分款項未還，才告上法院」等語，且被告於本院審理期
    間亦就上開債務與甲○○達成和解，有清償協議書影本一份在卷可參，顯然被告
    與自訴人之間應僅係民事上消費借貸之關係，尚非得以詐欺取財罪相繩。
四、綜上所述，被告辯稱其並非向自訴人詐欺取財等語，應可採信，此外復查無其他
    積極之證據足以證明被告有何自訴人所指之犯行，既不能證明被告犯罪，爰依法
    為無罪判決之諭知。
五、按自訴人於言詞辯論前死亡者，得由刑事訴訟法第三百十九條第一項所列得為提
    起自訴之人，於一個月內聲請法院承受訴訟，如無承受訴訟之人或逾期不為承受
    者，法院應分別情形，逕行判決或通知檢察官擔當訴訟，同法第三百三十二條定
    有明文。查本件自訴人乙○○提起自訴後，業於八十八年一月十八日死亡，此有
    戶籍謄本在卷可稽，自訴人死亡後，其直系血親、配偶並未於一個月內聲請法院
    承受訴訟，爰依前開規定，逕由本院判決之，併此敘明。
據上論斷，應依刑事訴訟法第三百三十二條、第三百四十三條、第三百零一條第一項
，判決如主文。
中      華      民      國      八十九      年    八      月    十四    日
                                      臺灣台中地方法院刑事第七庭
                                          法  官  簡  源  希
右正本證明與原本無異。
如不服本判決，應於判決送達後十日內向本院提出上訴狀，上訴於臺灣高等法院臺中
分院( 須附繕本 )。
                                          書記官
中      華      民      國      八十九      年    八      月    十四    日


司法院資訊處製作；財團法人民間司法改革基金會備份。
